臺灣臺東地方法院民事判決　　　　　　　　96年度訴字第21號
原　　　告　統一企業股份有限公司
法定代理人　乙○○
訴訟代理人　甲○○
被　　　告　丙○○
上列當事人間請求給付貨款事件，本院於民國96年6月21日言詞
辯論終結，判決如下：
    主  文
被告應給付原告新臺幣伍拾伍萬壹仟佰陸拾貳元，及自民國九
十五年十一月十八日起至清償日止，按年息百分之五計算之利息
。
訴訟費用新臺幣陸仟零陸拾元由被告負擔。
    事實及理由
一、按訴狀送達後，原告不得將原訴變更或追加他訴，但擴張或
    減縮應受判決事項之聲明者，不在此限，民事訴訟法第255
    條第1項第3款定有明文。本件原告起訴原請求：被告應給付
    原告新臺幣（下同）551,362元，及自民國95年11月18日起
    至清償日止，按年息6%計算之利息。嗣於訴訟中陳明將訴之
    聲明減縮為：被告給付原告551,362元，及自95年11月18日
    起至清償日止，按年息5%計算之利息。揆諸首揭法條規定，
    核屬適法，應予准許。
二、原告主張：訴外人恒裕行即溫敦景、東捷商行即溫敦景，於
    92年6月1日邀同被告及訴外人謝秀珍為連帶保證人，與原告
    簽訂商品販賣合約書2紙（以下稱系爭合約書），雙方約定
    合約有效期間均自92年6月1日起至96年5月31日止，由訴外
    人溫敦景之前開商行購買原告所生產之商品在臺東地區販售
    。系爭合約書第10條並均約定：「(二)乙方（按即訴外人溫敦
    景）應覓具殷實連帶保證人二人以上，就乙方對甲方所負過
    去、現在及未來之一切債務及賠償負連帶清償責任，並願放
    棄民法第七百四十五條之先訴抗辯權。」。詎訴外人溫敦景
    自95年7月底，所開立之支票即未獲兌現，經扣除折讓後，
    尚積欠原告551,362元迄未清償，被告既為連帶保證人，爰
    均依2商品販賣合約書第10條第2項約定之連帶保證關係請求
    被告給付貨款。並聲明：被告應給付原告551,362元及自95
    年11月18日起至清償日止，按年息5%計算之利息。
三、被告則以：(一)伊僅為系爭合約書之見證人，並非連帶保證人
    ，依系爭合約書第10條之約定，僅需2位連帶保證人，系爭
    合約書已有訴外人溫敦景、謝秀珍為連帶保證人，且觀之系
    爭合約書被告姓名已以直線框起，顯與連帶保證人不同。
    (二)原告應先向主債務人請求並執行，再向被告請求，始為合
    理。(三)原告同意訴外人溫敦景延期清償，依民法第755條之
    規定，被告並未同意延期，對延期之債務自不負保證責任等
    語，資為抗辯。並聲明：駁回原告之訴。
四、本件經本院整理並簡化爭執及不爭執事項如下：
(一)不爭執事項：
  1.原告與訴外人恒裕行即溫敦景、東捷商行即溫敦景，於92年
    6月1日各簽訂系爭合約書，約定合約有效期間自92年6月1日
    起至96年5月31日止，合約書第10條均約定：「(二)乙方應覓
    具殷實連帶保證人二人以上，就乙方對甲方所負過去、現在
    及未來之一切債務及賠償負連帶清償責任，並願放棄民法第
    七百四十五條之先訴抗辯權。」。系爭合約書連帶保證人欄
    有謝秀珍、丙○○簽名。
  2.嗣後東捷商行、恒裕行之負責人溫敦景皆以支票給付貨款，
    並曾向原告請求延期清償，延期後再開立本件據以請求之支
    票。惟屆至95年7月底支票均未獲兌現。經扣除折讓後，總
    計積欠原告551,362元之貨款。
(二)爭執之事項：
  1.被告是否為本件合約書之連帶保證人？
  2.原告請求被告依連帶保證關係給付貨款，是否有理由？
五、得心證之理由：
(一)原告主張訴外人恒裕行即溫敦景、東捷商行即溫敦景，於92年
  6月1日，與原告簽訂系爭合約書，雙方約定合約有效期間自92
  年6月1日起至96年5月31日止，由訴外人溫敦景之前開商行購
  買原告所生產之商品在臺東地區販售。被告於系爭合約書連帶
  保證人欄之訴外人溫敦景及謝秀珍簽名下方，另簽名及書寫身
  分證號、地址。系爭合約書第10條並均約定：「(二)乙方應覓具
  殷實連帶保證人二人以上，就乙方對甲方所負過去、現在及未
  來之一切債務及賠償負連帶清償責任，並願放棄民法第七百四
  十五條之先訴抗辯權。」。詎訴外人溫敦景自95年7月底，所
  開立之支票即未獲兌現，經扣除折讓後，尚積欠原告551,362
  元迄未清償之事實，已據其提出與所述相符之系爭合約書、支
  票及退票理由單各17紙、統一發票32張、未收貨款明細表為證
  ，且為被告所不爭執，自堪信為真實。
(二)觀之原告所提之系爭合約書，原連帶保證人欄已有訴外人溫敦
  景、謝秀珍之簽名，被告則係於前揭2人下方另行簽名並書寫
  身分證號及地址，訴外人溫敦景部分則劃線去除，有系爭合約
  書在卷可按。而因訴外人溫敦景本即為恒裕行及東捷商行之負
  責人，是原告始行要求訴外人溫敦景另尋連帶保證人，嗣再由
  被告擔任連帶保證人並簽名，為原告陳述在卷，核與前開系爭
  合約書連帶保證人欄之相符。本件苟確如被告所言，僅係擔任
  見證人，以被告自承在銀行擔任催收工作，依其智識程度及經
  驗，應知在連帶保證人欄簽名之意義，何以未為任何迥異於連
  帶保證人之「見證人」註記，已非無疑。且證人林木清於本院
  審理時到庭結證稱：「公司作業的方式有可能是業務員交給溫
  敦景，然後由溫敦景自己去找保證人，簽好契約後，再交給我
  們，之後我們再進行對保」等語，並未要求簽約人須提供見證
  人，則訴外人溫敦景何必另要求被告事後簽名為見證人。是前
  開原告所述衡情應屬可採，而被告所辯不足採信，被告確為本
  件系爭合約書之連帶保證人，應堪認定。
(三)按保證人於債權人未就主債務人之財產強制執行而無效果前，
  對於債權人得拒絕清償。惟保證人拋棄前條之權利者，保證人
  不得主張前條之權利，民法第745條、第746條第1款分別定有
  明文。查本件被告既係連帶保證人，且依系爭合約書第10條已
  約定：「(二)乙方應覓具殷實連帶保證人二人以上，就乙方對甲
  方所負過去、現在及未來之一切債務及賠償負連帶清償責任，
  並願放棄民法第七百四十五條之先訴抗辯權。」，則被告抗辯
  應先向主債務人請求並執行，始得向被告請求云云，即不足採
  。
(四)末按就定有期限之債務為保證者，如債權人允許主債務人延期
  清償時，保證人除對於延期已為同意外，不負保證責任，固為
  民法第755條所明定。但約定保證人於一定期間內為保證者，
  即屬概括保證之性質，則在此一定期間內所發生之債務，不問
  次數若干，如債權人允許主債務人延期清償，而所延展之清償
  期仍在該一定期間內者，保證人自不得援引前開法條，而主張
  不負保證責任，最高法院著有43年台上字第192號、50年台上
  字第1470號判例可資參照。查本件訴外人溫敦景就積欠原告之
  前開貨款，固經原告同意延後並開票付款，惟原告同意延後之
  時間仍在本件系爭合約書約定之有效期間內，亦有發票日為95
  年8月15日至同年9月30日之支票17紙在卷足憑。從而，依前揭
  說明，原告雖同意訴外人溫敦景延後付款，惟所延展之清償期
  既仍在系爭合約書所定之期間內，被告援引前揭民法第755條
  之規定，抗辯不負保證責任，即無足取。
(五)綜上所述，被告既為本件系爭合約書之連帶保證人，且兩造既
  約定被告放棄民法第745條之先訴抗辯權，則訴外人溫敦景既
  尚積欠原告551,362元之貨款，經原告同意在系爭合約書期間
  內延展清償期限仍未清償。從而，原告本於系爭合約書之連帶
  保證關係，請求被告給付如主文第1項所示之金額及利息，即
  有理由，應予准許。
六、本件判決基礎已臻明確，兩造其餘攻防方法及訴訟資料，經
    本院審酌後，核與判決不生影響，無逐一論駁之必要，併此
    敘明。
七、據上論結，本件原告之訴有理由，依民事訴訟法第78條，判
    決如主文。
中　　華　　民　　國　　96　　年　　06　　月　　29　　日
                  民事庭審判長法  官  楊智勝
                              法  官  詹慶堂
                              法  官  林恒祺
以上正本係照原本作成。
如對本判決上訴，須於判決送達後20日內向本院提出上訴狀。
中　　華　　民　　國　　96　　年　　06　　月　　29　　日
                              書記官　郭友香
